【裁判字號】    89,上訴,2382
【裁判日期】    890531
【裁判案由】    毒品危害防制條例
【裁判全文】
臺灣高等法院刑事判決                          八十九年度上訴字第二三八二號
    上  訴  人
    即  被  告  乙○○
    選任辯護人  謝維仁
                陳慶尚
    上  訴  人
    即  被  告  甲○○
    選任辯護人  林昆
                吳謹斌
    上  訴  人
    即  被  告  丙○○
    選任辯護人  趙國生
右上訴人因煙毒毒品危害防制條例案件，不服臺灣板橋地方法院八十八年度重訴字第
十五號，中華民國八十九年五月三十一日第一審判決（起訴案號：臺灣板橋地方法院
檢察署八十八年度偵字第七八四八、七八四九、七八六一號），提起上訴，本院判決
如左：
        主  文
原判決撤銷。
乙○○販賣第二級毒品，累犯，處有期徒刑拾參年。扣案第二級毒品安非他命伍包（
驗餘淨重壹佰伍拾貳點零壹公克）、及貳大包（驗餘淨重壹仟玖佰參拾捌點玖陸公克
）均沒收銷燬。
丙○○持有第一級毒品，處有期徒刑貳年陸月。扣案第一級毒品海洛因參包（驗餘淨
重貳佰零陸點肆伍公克）沒收銷燬。又意圖販賣而持有第二級毒品，處有期徒刑捌年
，扣案第二級毒品安非他命伍包（驗餘淨重壹佰伍拾貳點零壹公克）沒收銷燬。應執
行有期徒刑拾年肆月。扣案第一級毒品海洛因參包（驗餘淨重貳佰零陸點肆伍公克）
及第二級毒品安非他命伍包（驗餘淨重壹佰伍拾貳點零壹公克）沒收銷燬。
甲○○販賣第二級毒品未遂，處有期徒刑拾貳年。扣案安非他命壹拾壹包（驗餘淨重
玖仟玖佰貳拾參點柒捌公克）沒收銷燬。
        事  實
一、乙○○曾於民國八十年間因詐欺案件，經台灣台中地方法院判處有期徒刑一年二
    月，嗣經台灣高等法院台中分院判決駁回上訴確定；又於八十三年間因違反麻醉
    藥品管理條例案件，經台灣台北地方法院判處有期徒刑五月確定，嗣所犯前揭詐
    欺、違反麻醉藥品管理條例案件及另案軍法逃亡案件，經法院裁定應執行刑二年
    三月確定；又於八十四年間因偽造文書案件，經臺灣板橋地方法院判處有期徒刑
    七月確定；甫於八十六年二月二十五日執行完畢；又於八十六年間因違反麻醉藥
    品管理條例案件，經臺灣板橋地方法院判處有期徒刑五月確定，於八十六年十二
    月九日易科罰金執行完畢。甲○○曾於八十二年間因搶奪案件，經台灣高雄地方
    法院判處有期徒刑六月確定，甫於八十三年二月十七日執行完畢（未構成累犯）
    。丙○○曾於八十二年間因煙毒案件，經本院判處有期徒刑三年四月確定；又於
    八十三年間因違反麻醉藥品管理條例案件，經本院判處有期徒刑五月；前二案件
    經裁定應執行有期徒刑三年八月，復於八十四年間因煙毒案件，經本院判處有期
    徒刑三年五月確定；有期徒刑三年八月；確定；甫於八十六年五月十九日縮短刑
    期假釋出監（應於九十年三月三日縮刑期滿執行完畢，）。
二、丙○○於民國八十八年二月間，在台北縣新莊市○○街四十九巷六弄三號五樓住
    處，持有第一級毒品海洛因三包（驗餘淨重貳佰零陸點肆伍公克，純度百分六十
    二點四０，純質淨重壹佰貳拾捌點捌貳公克）。經警於同年三月二十四日查獲，
    並扣得前開第一級毒品海洛因。
三、乙○○基於販賣第二級毒品安非他命之犯意，於民國八十八年二月二十三日，向
    綽號「肉包」之成年男子販入第二級毒品安非他命一批（驗餘淨重二千零九十．
    九七公克），嗣與丙○○共同基於販賣第二級毒品安非他命之犯意聯絡，由乙○○在八十八年三月二十四日下午二時許（起訴書誤載為八十八年二月十七日），
    將前開第二級毒品安非他命其中之五包（驗餘淨重壹佰伍拾貳點零壹公克）置放
    於台北縣新莊市○○街四十九巷六弄三號五樓丙○○住處，並與丙○○約定共同
    販賣安非他命之方式，若有人要買安非他命，即至丙○○住處取貨，再由丙○○
    交給購買之人，或者由乙○○自行前來取貨售予他人。
四、嗣同年月二十四日日二十一時許，經警在台北縣新莊市○○街四十九巷六弄三號
    五樓之丙○○住處查獲丙○○所持有之第一級毒品海洛因三包及第二級毒品安非
    他命五包（驗餘淨重壹佰伍拾貳點零壹公克），丙○○並當場向警方供出毒品來
    自乙○○，並依警方授意與乙○○聯繫，佯稱再向乙○○購買安非他命，乙○○
    旋於同日晚二十三時許，駕駛車號Ｃ二─八三八八號自用小客車，載送安非他二
    大包（驗餘淨重壹仟玖佰拾捌點玖陸公克）前往丙○○住處，為警當場查獲，
    並扣得乙○○所有之上開安非他二大包（驗餘淨重壹仟玖佰拾捌點玖陸公克）
    。
五、嗣經乙○○向警方供出該安非他命係向「肉包」之成年男子所購，並依警方授意
    以電話與綽號「肉包」之人聯繫，佯稱欲再購買十公斤之安非他命，雙方約定每
    公斤安非他命之價格為新台幣（下同）四十萬元，總價為四百萬元；該「肉包」
    之成年男子隨即囑由與之有犯意聯絡之甲○○駕駛Ｖ二─二二一號營業小客車載
    送安非他命命拾壹包（驗餘淨重玖仟玖佰貳拾點柒捌公克），北上帶至乙○○
    住處，綽號「肉包」之男子並給予甲○○一包約二百公克之安非他命，以作為其
    代送安非他命之代價，嗣於同年月二十五日十五時二十分許，甲○○駕駛Ｖ二─
    二二一號營業小客車依約前往，在台北縣中和市○○路一八二號二十三樓之乙○○住處電梯口，當場遭警查獲甲○○而未遂，警方並在甲○○身上及該Ｖ二─二
    二一號營業小客車上扣得綽號「肉包」之男子與甲○○欲共同販賣予乙○○之毒
品安非他命拾壹包（驗餘淨重玖仟玖佰貳拾點柒捌公克）
二、案經台北市政府警察局移送台灣板橋地方法院檢察署檢察官偵查起訴。
    理  由
一、訊據上訴人即被告丙○○固坦承於前揭時間在其住處遭警查獲其持有海洛因三包
    及安非他命五包等情，上訴人即被告乙○○坦承於前揭時間遭警查獲時欲將車上
    之二大包安非他命交予丙○○等情，上訴人即被告甲○○坦承於前揭時間由綽號
    「肉包」之男子囑其帶至乙○○住處，欲交付予乙○○時即遭警查獲等情屬實；
    惟均矢口否認販賣安非他命情事。被告丙○○辯稱：被查獲之海洛因三包及安非
    他命五包，係伊買來供己吸用，因伊及其妻均有吸用毒品之習性，故買受大批毒
    品吸用，並非用來販賣；此可由警方在伊住處並未查獲毒品之分裝袋、磅砰等分
    裝販賣之工具可證伊並未販賣云云。被告乙○○亦辯稱：伊是介紹丙○○向綽號
    「肉包」之男子買安非他命，八十八年三月二十三日伊陪「肉包」至丙○○住處
    交貨，「肉包」帶了二公斤的安非他命，遠超過丙○○所欲購買的數量，故除
    分出五包（約一百五十餘公克，即警方在丙○○住處查獲之安非他命）其餘安非
    他命（約一千九百三十八．九六公克，即警方在伊車上查獲之安非他命）應「肉
    包」之要求暫放伊住處，日後「肉包」覓到買主後再來取貨，以免帶回高雄徒增
    風險，次日（即三月二十四日）丙○○電話通知伊表示要買昨日之安非他命，伊
    始將剩餘之安非他命帶往丙○○住處。伊並無販賣安非他命給丙○○云云。被告
    甲○○則辯稱伊是受肉包之託，替肉包運送安非他命至台北給乙○○，伊未與肉
    包共同販賣等語。
二、經查本件緣係被告丙○○持有第一級毒品海洛因及第二級毒品安非他命，經警於
    八十八年三月二十四日在被告丙○○家中查獲，經向警供出其安非他命之上手為
    乙○○，嗣配合警方之要求，當場以電話與乙○○聯繫，佯向乙○○購買安非他
    命，於約定數量及價款後，乙○○隨即攜帶安非他命一千九百卅八．九六公克至
    被告丙○○住處，旋為警查獲。被告乙○○再供出其上手為「肉包」之男子，並
    依警方之要求，以電話向「肉包」之人佯購安非他命，「肉包」再囑被告甲○○
    帶安非他命九千九百廿三．七八公克北上售予乙○○，為警當場查獲等情，為
    被告等所自承，核與證人即承辦本案之員警李東裕、鍾慶中、許湧洧於原審調查
    中結證屬實（見原審卷第一宗第六十九頁）。扣案之物品，經分別送請法務部調
    查局及內政部警政署刑事警察局鑑定結果，確為第一級毒品海洛因及安非他命，
    並有法務部調查局八十八年四月二十六日（八八）陸字第八八一三三七七九號鑑
    定通知書（附八十八年度偵字第七八四九號卷第五十三頁，被告丙○○所持有之
    海洛因）、內政部警政署刑事警察局八十八年四月二十四日刑鑑字第二八六六四
    號、二八六六五鑑驗通知書（分別附八十八年度偵字第七八四九號卷第六十四頁
    ；八十八年度偵字第七八六號卷第五十三頁）及內政部警政署刑事警察局八十八
    年六月十二日（八八）刑鑑字第五三四一一號函（附原審卷第一宗第八十五、八
    十六頁）可按。
三、首應審究者，乃被告丙○○所持有之第二級毒品安非他命五包（驗餘淨重一百五
    十二．０一公克）究竟係薛某向被告乙○○購買以供自已施用或係與乙○○共同
    販賣而持有？訊據被告丙○○固矢口否認販賣安非他命之犯行，辯稱因伊與其妻
    均有施用毒品之習慣，而大量購入價格便宜，故伊始行購入以供自己施用云云；
    被告乙○○亦供承伊並未與薛某共同販賣安非他命云云；但查：
  (一)被告乙○○持前開第二級毒品安非他命五包（驗餘淨重壹佰伍拾貳點零壹公克）
    至台北縣新莊市○○街四十九巷六弄三號五樓丙○○住處，丙○○並與乙○○約
    定共同販賣安非他命之方式，若有人要買安非他命，即至丙○○住處取貨，再由
    丙○○交給購買之人，或者由乙○○自行前來取貨售予他人等情，已據被告丙○○於警訊時供承不諱（見八十八年度偵字第七八四九號偵查卷第六頁正面），另
    被告丙○○復於原審調查時供承：伊係以二十萬元之價格向乙○○買的，伊是拿
    島銀行新莊分行之提款卡叫乙○○去提款的云云，唯乙○○則堅決否認向丙○○取款之情事（見原審卷第一宗一五頁）；二人所供情節即有所不符。
  (二)被告乙○○於偵查初訊時供承該等安非他命「是我朋友說要寄放的，是我和朋友
    一起拿去薛某處，是朋友叫我幫他調的」（見八十八年度偵字第七八四八號偵查
    卷第二十四頁），復於原審供承「是我打電話請甲○○幫忙找，我向他說台北朋
    友叫我幫他問有無安非他命，三月十五日，我打電話給甲○○，說要買安非他命
    ，當天並沒有說數量及價錢，隔天他回電話給我，說一公斤四十萬，看你朋友要
    多少，我再與丙○○聯絡：：：三月十七日約在丙○○家」（原審卷第一宗第二
    十五頁）等語，除其中所言向甲○○購買安非他命等情與事實不符外，就前開安
    非他命置放於被告丙○○住處等情，則與其在偵查中所供情節相同。
  (三)參以被告丙○○所持有安非他命五包驗餘淨重高達壹佰伍拾貳點零壹公克，而案
    發當時，被告丙○○已持有大量之海洛因毒品，如謂供已施用，似無兩種毒品同
    時施用之必要，又案發時，丙○○並當場向警方供出毒品來源係被告乙○○所寄
    放，遂由警方授意被告丙○○與乙○○聯繫，被告乙○○即持安非他命前來並遭
    警查獲等情，亦有如前述，亦足認在前揭丙○○住處查獲之安非他命經被告丙○○供述來源確係被告乙○○所寄放者無訛，是被告丙○○於偵查中所供其與乙○○約定前揭販賣方式而共同販賣安非他命，應堪認定。事證明確，被告丙○○、
    乙○○之犯行應堪認定。
四、復查，被告乙○○雖否認售與丙○○安非他命等情，辯稱該毒品原係「肉包」要
    出售給丙○○，但當日因丙○○錢不夠，只有買部分安非他命，其餘則由肉包暫
    放伊處，隔日丙○○來電話稱要再買其餘之安非他命，伊始將其餘之安非他命
    往丙○○家裡云云；但查：被告丙○○於八十八年三月二十四日經警查獲後，遂
    由警方授意被告丙○○與乙○○聯繫，欲向乙○○購買安非他命，被告乙○○遂
    駕駛自用小客車，攜帶安非他二大包（驗餘淨重壹仟玖佰拾捌點玖陸公克），
    於同日二十三時許，前往丙○○住處，為警當場查獲，有如前述，核與被告丙○○於原審法院調查時所供相符（見原法院八十八年度重訴字第十五號卷第九十二
    頁正面），參以證人即承辦本案之警員李東裕於原審結稱：伊等透過電話監查，
    聽到丙○○要拿錢到南部，伊等循線偵查，便查獲安非他命和海洛因，丙○○當
    時表示是「小方」，即林有根（係乙○○之冒名）寄放在他那裡的，伊等便要丙○○打電話給林有根，伊等聽到丙○○問林有根，是否還有貨，掛下電話，丙○○表示林有根說「軟的（海洛因）沒有，硬的（安非他命）有，共二公斤」等語
    （見原審卷第一宗第六十九頁背面），苟如所辯，係丙○○要向乙○○取回剩餘
    之安非他命，乙○○又何需詢明是海洛因或安非他命？丙○○打電話給林有根（
    即乙○○）又何須問是否還有貨？足見被告乙○○接獲丙○○之電話後，確持前
    開安非他命售與丙○○無訛。是被告乙○○所稱其被查獲之二大包安非他命係代
    「肉包」暫為保管乙節，即不足採信，事證明確，被告乙○○之犯行，應堪認定
    。
五、另被告乙○○為警查獲後，向警供出其上手「肉包」，並應警方之囑，以電話向
    「肉包」之人佯購毒品，於約定數量、價格之後，由被告甲○○駕駛汽車將安非
    他命九千九百廿三點七八公克北上交與被告乙○○，為警當場查獲等情，業據被
    告甲○○、乙○○自承屬實。此部分事證已極明確。被告甲○○之犯行亦堪認定
    。
六、末查:
  (一)被告乙○○於八十八年三月二十四日持安非他命一百五十二．０一公克係交與被
    告薛易作為共同販賣之用，依被告丙○○供承，係由買受人直接至丙○○之住所
    取貨或由乙○○親自來取貨，有如前述，唯依卷內資料所示，並無證據足認被告
    丙○○或乙○○已有售出該安非他命之事實，另被告丙○○雖持有第一級毒品海
    洛因三包，淨重達二百零六．四五公克，但被告丙○○自始均供承係伊與其妻要
    施用云云，且無證據足認其有販賣或意圖販賣之情事，自難以其所持該毒品數量
    甚多，遽認其有意圖販賣之情事；又丙○○施用第一級毒品海洛因行為，經觀
    察勒戒、強制戒治後雖經檢察官為不起訴處分（八十九年度偵字第三四八號），
    但其被查獲之海洛因裝有三包，顯示其於施用部分外及於施用後另持有大量海洛
    因，核非施用行為所能含蓋。核被告丙○○所為，係犯毒品危害防制條例第十一
    條第一項之持有第一級毒品罪及同條例第五條第二項之意圖販賣第二級毒品罪，
    所犯前開二罪，犯意各別，犯罪構成要件亦異，應予分論併罰。又被告丙○○僅
    單純持有海洛因及僅供意圖販賣而持有第二級毒品，並無證據足認其有販賣毒品
    之情事，有如前述，公訴人認持有第一級毒品海洛因係意圖供販賣之用，及販賣
    安非他命既遂，認係犯同條例第五條第一項之意圖販賣第一級毒品罪及同條例第
    四條第二項之販賣第二級毒品罪，均有未合，起訴法條均應予變更。至丙○○為
    警查獲後，應警方之要求，以電話向乙○○佯稱安非他命，致乙○○信以為真，
    將安非他命一千九百三十八．九六公克售與薛某，薛某並無販入安非他命之犯意
    ，此部分自不成立同條例第第四條第二項之販賣第二級毒品罪，併此敘明。又被
    告丙○○因犯販賣第二級毒品罪經警查獲後，業已主動供出毒品來源，並因而破
    獲乙○○販賣毒品犯行，有如前述，應依毒品危害防制條例第十七條之規定減輕
    其刑。扣案第一級毒品海洛因三大包（驗餘淨重二百零六點四五公克）為其所有
    、第二級毒品安非他命五包（驗餘淨重一百五十二點零一公克）為共犯乙○○所
    有，均應依同條例第十八條第一項規定，沒收並銷燬之。
  (二)又販賣毒品罪，並不以販入之後，復行賣出為構成要件，苟以營利為目的，將毒
    品購入或將之賣出，有一於此，其犯罪即經完成。查被告乙○○於八十八年三月
    二十四日下午二時許，攜帶安非他命五包交予被告丙○○意圖販賣，復於同日晚
    二十三時許，帶安非他命二大包（驗餘淨重一千九百三十八點九六公克）欲販
    售給丙○○，可見前開安非他命係被告乙○○同一次所販入，參以被告乙○○始
    則持安非他命交給丙○○準備與之共同販賣，復又持安非他命賣給丙○○，訊據
    被告乙○○自承並無施用安非他命之習慣，其為警查獲後所採取之尿液，亦無毒
    品反應（八十八年度偵字第七八四八號卷第五十九頁）；是則被告於販入該大量
    安非他命之初，即有出售營利之意圖，雖然，其於販賣毒品予丙○○二大包係薛
    武應警方要求而以電話佯稱購買，該次販賣行為尚屬未遂階段，但其於購入前開
    大量安非他命時，其販賣犯行已屬既遂，核其所為，係犯毒品危害防制條例第四
    條第一項之販賣第二級毒品罪。末查被告乙○○曾於八十年間因詐欺案件，經台
    灣高等法院台中分院判處有期徒刑一年二月，又於八十三年間因違反麻醉藥品管
    理條例案件，經台灣台北地方法院判處有期徒刑五月確定，嗣前揭詐欺、違反麻
    醉藥品管理條例案件所處罪刑並與所犯軍法逃亡案件，經法院裁定應執行刑二年
    三月確定；又於八十四年間因偽造文書案件，經原審法院判處有期徒刑七月確定
    ；甫於八十六年二月二十五日執行完畢；又於八十六年間因違反麻醉藥品管理條
    例案件，經原審院判處有期徒刑五月確定，甫於八十六年十二月九日易科罰金執
    行完畢，有台灣高等法院檢察署刑案紀錄簡覆表附卷足憑，其於執行完畢後五年
    之內，再犯本件有期徒刑以上之罪，係屬累犯，應依刑法第四十七條之規定遞加
    重其刑。又其因犯販賣第二級毒品罪經警查獲後，均主動供出毒品來源，並因而
    破獲甲○○販賣毒品犯行，已如前述，應依毒品危害防制條例第十七條之規定減
    輕其刑，並先加後減之。又被扣案第二級毒品安非他命五包（驗餘淨重一百五十
    二點零一公克）及二大包（驗餘淨重一千九百三十八點九六公克）為其所有，應
    依同條例第十八條第一項規定沒收並銷燬之。
  (三)被告甲○○應綽號「肉包」之囑，以汽車載運安非他命十一包（驗餘淨重九千九
    百二十三點七八公克）售與乙○○之事實，固為其所不爭執，但矢口否認與肉包
    之人有共同犯意之聯絡云云，但查凡以自己犯罪之意圖而參與犯罪，無論其所參
    與者是否犯罪構成要件之行為，皆為正犯；其以幫助他人犯罪之意思而參與犯罪
    ，其所參與者，苟係犯罪構成要件之行為，亦為正犯（最高法院二十五年度上字
    第二二五三號判例參照）；查本件乙○○係向肉包之人購買安非他命，肉包之人
    則囑由被告甲○○載送交與乙○○，因肉包之人之年籍不詳，無從傳喚，雖無證
    據足以證明被告甲○○自始即與肉包之人共同販賣安非他命，但被告甲○○明知
    肉包所囑咐運送之物即為毒品，仍自高雄為之運送並交付乙○○，核其所為，業
    已參與販賣毒品之犯罪構成要件之行為，揆諸首開說明，自仍難解免販賣毒品之
    刑責。唯乙○○係應警方辦案人員之要求，佯稱要向肉包購買，其本無買受之意
    ，且許某將安非他命交付時即為警查獲，是其販賣毒品尚在未遂階段。核其所為
    ，係犯毒品危害防制條例四條第五項第二項之販賣第二級毒品未遂罪，其與肉包
    之成年男子二人間有犯意之聯絡及行為之分擔，均為共同正犯。並應依刑法未遂
    犯之規定減輕其刑。扣案安非他命十一包（驗餘淨重九千九百廿三點七八公克）
    為共犯肉包所有應依同條例第十八條第一項規定諭知沒收並銷燬。
七、原審予以論罪科刑固非無見，但查：
  (一)被告丙○○經警查獲其所持有之第一級毒品海洛因雖然數量甚為龐大，但並無任
    何證據足認其有販賣之意圖，自不能以其所持毒品數量多，即認其有販賣之意圖
    ，原審未察，遽論以意圖販賣而持有第一級毒品罪即有未洽。又被告乙○○八十
    八年三月二十四日下午二時許所交付丙○○之安非他命驗餘淨重一百五十二點零
    一公克，係欲與之共同販賣，並非丙○○向乙○○所購，且於當日即為警查獲，
    迄無證據足認其已有賣出，被告丙○○此部分之犯行，僅止於意圖販賣而持有第
    二級毒品罪，原審竟認其與所為係犯販賣第二級毒品既遂罪，亦有未合。
  (二)被告乙○○一次以營利為目的而購入大量安非他命，屬販賣毒品既遂，雖其先則
    於八十八年三月二十四日下午二時許將部分安非他命五包（驗餘淨重一百五十二
    點零一公克）置於丙○○住處準備與丙○○共同販賣，丙○○旋於當日晚為警查
    獲，並無證據足認其等有賣出毒品之情事，迨同日晚帶安非他命二大包（驗餘
    淨重一千九百三十八點九六公克）售與薛武，即為警查獲，固屬未遂，但其一次
    販入毒品後，再第一次出售與丙○○，雖屬未遂，仍應僅論以一次販賣毒品既遂
    罪，乃原審竟認被告乙○○為連續販賣第二級毒品，仍有未合。
  (三)被告甲○○持以販賣予乙○○之安非他命驗餘淨重為九千九百二十三點七八公克
    ，有卷附內政部警政署刑事警察局檢驗書可按，原審認其重量為九千九百二十點
    七八公克，亦有未合。
八、原判決既有可議之處，即屬無可維持，被告等上訴意旨，否認販賣毒品，指摘原
    判決不當，求予撤銷改判，雖無理由，但原判決既有可議，自仍應由本院予以撤
    銷改判。末查被告三人非法販賣大量毒品安非他命，暨被告丙○○持有鉅量海洛
    因，均危害國民健康及社會治安甚鉅，自不宜輕縱，爰審酌被告三人之犯罪動機
    、目的、手段及犯罪後態度等一切情狀，分別量處如主文第二、三、四項所示之
    刑，以示懲儆，被告丙○○所處之刑並定應執行刑。至扣案丙○○住處扣案之第
    一級毒品海洛因包（驗餘淨重貳佰零陸點肆伍公克），係被告丙○○意圖販賣
    而持有之查獲毒品，在丙○○住處扣案之安非他命伍包（驗餘淨重壹佰伍拾貳點
    零壹公克），係供被告丙○○、乙○○共同販賣而經查獲之毒品，在被告乙○○
    所使用車上扣案之安非他命貳大包（驗餘淨重壹仟玖佰拾捌點玖陸公克），係
    供被告乙○○販賣之查獲毒品，又在被告甲○○身上及車上扣案之安非他命拾壹
    包（驗餘淨重玖仟玖佰貳拾點柒捌公克），係供被告甲○○販賣之查獲毒品，
    均應依毒品危害防制條例第十八條第一項前段之規定沒收銷燬。
九、公訴意旨另以：被告甲○○與綽號「肉包」之男子共同意圖營利，因丙○○知悉
    乙○○有管道可取得大量第二級毒品安非他命，乃於八十八年二月間，與乙○○
    聯繫表示大量購買之意思；乙○○因女兒開刀，耗費大筆醫藥費，需錢孔急，明
    知丙○○購得上開毒品係供出售不特定人之用，亦意圖營利，同意代丙○○購買
    毒品，由丙○○自販毒所得中，以每公斤抽取所得百分之十比例，作為乙○○之
    利潤，謀議既定，乙○○遂以電話透過被告甲○○與高雄地區真實姓名年籍不詳
    綽號「肉包」之男子連繫購買安非他命，雙方約定以每公斤四十萬元之價格成交
    。綽號「肉包」之男子並於同年二月十七日，以贈送安非他命一包（一百公克）
    為酬勞，令與其有販賣毒品犯意聯絡之被告甲○○自高雄攜帶五公斤之安非他命
    北上，於二月十七日中午，在台北縣新莊市省立台北醫院附近與林有根會合後，
    由乙○○陪同被告甲○○至丙○○位於新莊市住處進行交易，因丙○○籌措之現
    金僅有一百二十萬元，乙○○及被告甲○○僅交付三公斤之安非他命予丙○○，
    餘二公斤由乙○○攜回保管，俟丙○○備足現金後再另行交付，因認被告甲○○
    涉犯毒品危害防制條例第四條第二項之販賣第二級毒品罪嫌云云。惟按犯罪事實
    應依證據認定之，無證據不得推定其犯罪事實，復按被告之自白不得作為有罪判
    決之唯一證據，仍應調查其他必要之證據，以察是否與事實相符，刑事訴訟法第
    一百五十四條、第一百五十六條第二項均定有明文；公訴意旨認被告甲○○有前
    揭犯行，無非係以被告甲○○及同案被告乙○○於警訊及偵查時之自白及扣案之
    安非他命五包（驗餘淨重壹佰伍拾貳點零壹公克），為其論據；訊據被告甲○○
    則堅決否認有前揭非法販賣安非他命之犯行。經查：
  (一)被告甲○○先於警訊時供稱：大約在一個月前，伊是接獲林有根（係乙○○冒名
    ）之電話聯絡，請伊調五公斤之安非他命給他，於是伊聯絡綽號「肉包」之男子
    ，再與其相約地點將貨交給伊，伊以小客車載該五公斤之安非他命北上至林有根
    中和市○○路一八二號二十三樓住處，交給林有根本人，向他收取新台幣二百萬
    元後南下，再將該二百萬元現金交給綽號「肉包」本人云云（見八十八年度偵字
    第七八六一號偵查卷第五頁背面），復於偵查時改稱：八十八年二月十七日，伊
    有帶五公斤安非他命上台北，當時交貨有林有根（係乙○○冒名）及另一人，約
    在新莊醫院見面，林有根再帶伊去，伊交給林有根五公斤，林有根給伊一大包錢
    ，錢是林有根給伊，沒有說欠伊多少，肉包也沒有再找伊說錢不足或有足，貨都
    是林有根拿去云云（見八十八年度偵字第七八六一號偵查卷第四十九頁正面），
    又於原審法院調查時供稱：是在新莊省立醫院旁邊交貨，林有根交錢給伊，伊就
    把錢拿回給「肉包」，伊不知收了多少錢，但肉包有向伊說錢不夠，伊就聯絡林
    有根，由他們二人自己講，伊就不知他們的談話內容云云（見原審卷第一宗第二
    十七頁正面），其前後供詞，被告先後所供除數量相同外，餘就交付地點，初謂
    台北中和，復謂台北新莊，就交付之方式，或謂先交付安非他命方收取二百萬元
    而如數交付「肉包」之男子，或謂其並不知乙○○交付若干金錢，且對於究係乙○○直接與「肉包」接洽，抑或透過被告甲○○與「肉包」接洽，及綽號「肉包
    」男子究有無詢問貨款之情節，差異甚大，則其自白，即有重大瑕疵。
  (二)再查，同案被告乙○○先於警訊時供稱：係在一個月前，由甲○○帶五公斤之安
    非他命至伊住處販售伊，伊共付給其新台幣二百萬元云云（見八十八年度偵字第
    七八四九號偵查卷第四十六頁背面），復於偵查時供稱：丙○○要買安非他命，
    伊想賣，伊問甲○○，他說一公斤四十萬元，八十八年二月十七日，伊介紹丙○○與甲○○認識，甲○○係中午過後來的，伊在新莊省立醫院裡面，伊帶甲○○
    到丙○○家裡交易的，當天因丙○○現金不足，只給他三公斤，還有二公斤怕甲○○帶來帶去，就放在伊那等語（見八十八年度偵字第七八四八號偵查卷第三十
    七頁正、反面），其復於原審法院調查時供稱：是丙○○叫伊到他家，因當天只
    有一百二十萬元現金，甲○○是約在新莊省立醫院旁那邊交易，丙○○將錢交給
    伊，伊再交給甲○○，當天伊等三人在醫院旁交易時，「肉包」有打電話給甲○○，伊再與他通電話，伊說現金不夠，但有支票，他說票不收，之後他說票他先
    拿回去，二公斤的貨，暫時先放伊之處保管云云（見原審卷第一宗第二十五頁背
    面），觀諸乙○○自警訊、偵查及本院調查時之供詞，就交易地點、方式及收取
    之現款等重要事項，前後差異甚大，且與被告甲○○之前揭供詞，亦不相符合，
    是同案被告乙○○就被告甲○○販賣安非他命之供詞，亦非無重大瑕疵可指。
  (三)又被告乙○○、甲○○於偵查時所稱渠等於八十八年二月十七日將三公斤安非他
    命交予丙○○乙節，已迭據同案被告丙○○於警訊、偵查及原審審理時否認，且
    在丙○○住處扣案之安非他命五包驗餘淨重僅壹佰伍拾貳點零壹公克，尚與三公
    斤之重量差距甚大，況該五包安非他命係被告乙○○於八十八年三月二十四日下
    午二時許交予丙○○，已如前述，而被告乙○○亦於原審法院調查時改稱：伊是
    一時氣憤才說有五公斤之事等語（見原審案卷第一宗第一八五頁），等語。
  (四)綜情以觀，被告甲○○對其於八十八年二月十七日販賣五公斤安非他命之警訊、
    偵查及原審法院調查時之自白，前後差異甚大，且同案被告乙○○就其於八十八
    年二月十七日介紹甲○○交付安非他命予丙○○之供詞，前後差異甚大，且與被
    告甲○○之供詞並不相符，至在丙○○住處扣案之五包安非他命，充其量僅能證
    明係被告乙○○於八十八年三月二十四日下午二時許交予丙○○，尚不能證明與
    被告甲○○有何關聯，此外復查無其他積極證據足資證明被告甲○○有前揭公訴
    意旨所指之犯行，因公訴人認此部分與被告甲○○前揭論罪部分，有裁判上一罪
    之連續犯關係，自不另為無罪之諭知，併此敘明。
據上論斷，應依刑事訴訟法第三百六十九條第一項、第三百六十四條、第二百九十九
條第一項前段、第三百條、毒品危害防制條例第四條第第二項、第五項、第十一條第
二項、第十七條、第十八條第一項前段，刑法第十一條前段、第二十八條、第四十七
條、第五十一條第五款，判決如主文。
本案經檢察官彭坤業到庭執行職務。
中    華    民    國    八十九    年      十        月      二十        日
                          臺灣高等法院刑事第十八庭
                              審判長法  官  吳      敦
                                    法  官  魏  新  國
                                    法  官  林  陳  松
右正本證明與原本無異。
如不服本判決應於收受送達後十日內向本院提出上訴書狀，其未敘述上訴之理由者並
得於提起上訴後十日內向本院補提理由書（均須按他造當事人之人數附繕本）。
                                    書記官  鎖  瑞  嶺
中    華    民    國    八十九    年      十        月        三十      日
附錄：本案論罪科刑法條全文
毒品危害防制條例第四條：
製造、運輸、販賣第一級毒品者，處死刑或無期徒刑；處無期徒刑者，得併科新臺幣
一千萬元以下罰金。
製造、運輸、販賣第二級毒品者，處無期徒刑或七年以上有期徒刑，得併科新臺幣七
百萬元以下罰金。
製造、運輸、販賣第三級毒品者，處五年以上有期徒刑，得併科新臺幣五百萬元以下
罰金。
製造、運輸、販賣專供製造或施用毒品之器具者，處一年以上七年以下有期徒刑，得
併科新臺幣一百萬元以下罰金。
前四項之未遂犯罰之。
毒品危害防制條例第五條：
意圖販賣而持有第一級毒品者，處無期徒刑或十年以上有期徒刑，得併科新臺幣七百
萬元以下罰金。
意圖販賣而持有第二級毒品者，處五年以上有期徒刑，得併科新臺幣五百萬元以下罰
金。
意圖販賣而持有第三級毒品者，處三年以上十年以下有期徒刑，得併科新臺幣三百萬
元以下罰金。
意圖販賣而持有專供製造或施用毒品之器具者，處五年以下有期徒刑，得併科新臺幣
一百萬元以下罰金。


司法院資訊處製作；財團法人民間司法改革基金會備份。
